臺灣花蓮地方法院民事裁定　　　　　　 100年度監宣字第42號
聲　請　人　蔡宛芳
相　對　人　林伯政
關　係　人　林博文
上列聲請人對於相對人聲請監護宣告事件，本院裁定如下：
    主  文
宣告林伯政（男、民國○○年○○月○日生、身分證統一編號：
Ｚ000000000號）為受監護宣告之人。
選定蔡宛芳（女、民國○○年○○月○○日生、身分證統一編號：
Ｚ000000000號）為受監護宣告人林伯政之監護人。
指定林博文（男、民國○○年○月○日生、身分證統一編號：
Ｚ000000000號）為會同開具財產清冊之人。
聲請費用新台幣壹仟元由受監護宣告之人負擔。
    理  由
一、聲請意旨略以：聲請人係相對人林伯政之配偶，因相對人患
    有腎上腺腦蛋白失養症導致中樞神經系統極度障礙，經延醫
    診治仍不見起色，如今已無法處理自己生活事務，精神狀況
    已達不能辨識其意思表示之效果，為此爰依法聲請宣告林伯
    政為受監護宣告之人，併選定聲請人為受監護宣告之人林伯
    政之監護人、相對人堂弟林博文為會同開具財產清冊之人等
    語，並提出診斷證明書、戶籍謄本、親屬關係系統表、同意
    書等件為證。
二、按對於因精神障礙或其他心智缺陷，致不能為意思表示或受
    意思表示，或不能辨識其意思表示之效果者，法院得因本人
    、配偶、四親等內之親屬、最近一年有同居事實之其他親屬
    、檢察官、主管機關或社會福利機構之聲請，為監護之宣告
    ，民法第14條第1項定有明文。經查，本院在鑑定人即臺灣
    基督教門諾會醫療財團法人門諾醫院（下稱門諾醫院）醫師
    王迺燕前訊問相對人，審驗相對人之心神狀況，其經叫喚均
    無反應，且依該院函覆之鑑定報告書略以：一個人生活史及
    病史：林員過去身體狀況正常，無明顯異常或重大疾病。民
    國75年時出現騎機車時無法跨坐機車情形，76年至78年漸漸
    呈現步態不穩，而至慈濟醫院、臺北榮總就醫，被告知為脊
    髓神經退化。林員因病情發展，從下肢出現肌肉無力、麻痺
    感且嚴重度漸增。94年時語言漸漸含糊不清，但是仍能表達
    意思，行走時需要助行器，在慈濟醫院診斷為小腦萎縮。97
    年右手拿東西不穩，入住本院神經內科診斷為腎上腺腦蛋白
    失養症。98年已經無法站立需要使用輪椅。99年時僅能維持
    簡單數個字的言語，意識清醒但已經無法以言語或寫字方式
    溝通表達。病歷記載99年1月時下肢肌力為0分、上肢兩側皆
    為1分，代表無足夠能力舉手或握筆寫字。99年11月使用鼻
    胃管，100年2月時已經無法直視說話者、與人目光無接觸，
    原本可以以眨眼回應的能力也消失，已經無法得知林員是否
    可以從對方之語言或非語言溝通方式瞭解溝通內容。二生活
    狀況及現在身心檢查：林員於鑑定時以輪椅推入，有安置鼻
    胃管及膀胱造口，呼吸尚平穩順暢；無目光接觸，眼睛可活
    動但無法有目的地追蹤物體，亦無法聽從指令活動眼球。手
    腳無法自主活動，頸部傾斜，對叫喚無反應，無法依要求做
    舉手、握筆等動作。林員無自行進食或行動能力，所有活動
    、自我照顧均必須在他人協助下完成。林員生命徵候正常，
    雖然清醒但無法會談溝通，表情淡漠無情緒變化，無語言能
    力，活動能力低下。幻覺、妄想等症狀因整體腦部功能嚴重
    受損而無法評估，但可推斷其認知功能已經嚴重受損，目前
    已無經濟活動及社會性能力。鑑定結果認為林員因器質性腦
    症、腎上腺腦蛋白質失養症導致認知和記憶思考能力嚴重障
    礙，喪失語言溝通和行動能力，已無法與外界從事有意義的
    溝通或表達，喪失獨立生活能力，生活需完全仰賴他人協助
    ，與植物人狀態接近，其精神障礙已完全不能為（受）意思
    表示或辨識意思表示效果，無復原之可能。有本院訊問筆錄
    1份及門諾醫院100年9月22日基門醫盛字第100-0994號函暨
    所附精神鑑定報告書1件在卷可參。堪認相對人林伯政確因
    精神障礙，致其不能辨識其意思表示之效果。又查聲請人係
    相對人之配偶，業有戶籍謄本1份在卷可考，是本件聲請，
    核與法相符，為有理由，應予准許，爰宣告林伯政為受監護
    宣告之人。
三、次按受監護宣告之人應置監護人。又法院為監護之宣告時，
    應依職權就配偶、四親等內之親屬、最近一年有同居事實之
    其他親屬、主管機關、社會福利機構或其他適當之人選定一
    人或數人為監護人，並同時指定會同開具財產清冊之人。法
    院為前項選定及指定前，得命主管機關或社會福利機構進行
    訪視，提出調查報告及建議。監護之聲請人或利害關係人亦
    得提出相關資料或證據，供法院斟酌。又法院選定監護人時
    ，應依受監護宣告之人之最佳利益，優先考量受監護宣告之
    人之意見，審酌一切情狀，並注意下列事項：一受監護宣告
    之人之身心狀態與生活及財產狀況。二受監護宣告之人與其
    配偶、子女或其他共同生活之人間之情感狀況。三監護人之
    職業、經歷、意見及其與受監護宣告之人之利害關係。四法
    人為監護人時，其事業之種類與內容，法人及其代表人與受
    監護宣告之人之利害關係，民法第1110條、第1111條、第
    1111條之1分別定有明文。經查：聲請人為相對人之配偶，
    有戶籍謄本在卷可稽。又本院依職權函請花蓮縣政府委託社
    團法人花蓮縣兒童暨家庭關懷協會進行訪視，據函覆略以：
    相對人自發病初期即由聲請人負責照顧之責，聲請人與相對
    人無子女，且相對人之家庭成員皆已往生，故僅聲請人與相
    對人共同生活。聲請人雙親為其重要之支持系統，聲請人初
    期尚在家中汽車材料行工作，即申請外籍看護協助聲請人以
    共同分擔照料相對人，迄今已有9年，聲請人持續照料相對
    人之生活起居，有照顧之實。聲起人能運用各種資源協助相
    對人之復健，包括早期於家中增修輔具設施，由相對人之外
    觀評估其受照顧情形良好。相對人為公務人員退休，名下之
    積蓄為公務人員退休俸，聲請人運用於相對人之看護、醫療
    費用及生活所需之開支。以相對人實際生活狀況等面向評估
    ，聲請人擔任監護人無明顯不當，建議由聲請人蔡宛芳任監
    護人，又經過家族會議討論同意，建議由相對人之堂弟林博
    文為會同開具財產清冊之人等情，有該協會100年8月15日花
    兒家受第1000037號函暨所附個案訪視報告1份在卷可考。本
    院參酌上揭資料，認聲請人為受監護宣告人之配偶，係目前
    實際照顧受監護宣告人之人，而林博文為相對人之堂弟，與
    相對人均屬至親，且經家族會議決議由其擔任會同開具財產
    清冊之人，有同意書一份在卷可按，故認由聲請人負責養護
    及照顧相對人並管理其財產，應能符合相對人之最佳利益，
    爰選定聲請人為相對人之監護人，併指定林博文為會同開具
    財產清冊之人。又依民法第1113條準用同法第1099條之規定
    ，於監護開始時，監護人蔡宛芳對於受監護宣告人林伯政之
    財產，應會同林博文，於2個月內開具財產清冊，並陳報法
    院，併此敘明。
四、依民事訴訟法第608條第1項裁定如主文。
中    華    民    國   100    年    10    月    12    日
                   家事法庭     法  官  陳雅敏
正本係照原本作成。
如不服本裁定關於選定監護人及指定會同開具財產清冊之人等部
分，應於送達後十日內向本院提出抗告狀，並繳納抗告費新臺幣
1千元；其餘關於宣告監護之部分，不得抗告。
中    華    民    國   100    年    10    月    13    日
                                書記官  邱鴻志